【裁判字號】    97,交聲,2107
【裁判日期】    970829
【裁判案由】    聲明異議
【裁判全文】
臺灣臺中地方法院交通事件裁定        97年度交聲字第2107號
原處分機關  交通部公路總局臺中區監理所
受處分人    甲○○
上列受處分人因違反道路交通管理處罰條例案件，對於交通部公
路總局臺中區監理所於民國九十七年六月二十日所為之處分（原
處分案號：中監違字第裁六○－ＨＢ0000000號裁決書）
聲明異議，本院裁定如下：
    主    文
原處分撤銷。
甲○○不罰。
    理  由
一、原處分機關略以：聲明異議人即受處分人甲○○（下稱受處
    分人）於民國九十六年十一月十七日中午十二時十四分許駕
    駛車牌號碼Ｈ七－九九五二號自用小客車在臺中縣大里市○
    ○路八七五號前，因「汽車駕駛人駕駛汽車肇事致人受傷後
    逃逸」之違規，經臺中縣警察局霧峰分局國光派出所員警以
    違反道路交通管理處罰條例第六十二條第三項規定之行為，
    製開中縣警交字第ＨＢ0000000號舉發違反道路交通
    管理事件通知單。受處分人於期限內到案提起申訴，原處分
    機關遂於九十七年六月二十日以中監違字第裁六○－ＨＢ0
    000000號裁決書，裁處罰鍰新臺幣（下同）六千元，
    並吊銷駕駛執照，一年內禁考，逾期則依裁決書處罰主文規
    定裁處，於法並無不合等語。
二、受處分人聲明異議意旨略以：本件肇事逃逸違規之刑事訴訟
    案件，經臺中地方法院檢察署檢察官以九十七年度偵字第三
    九一號處分書為不起訴處分確定，爰依法聲明異議，請求撤
    銷罰金六千元及吊銷駕照一年等語。
三、按汽車駕駛人駕駛汽車肇事致人受傷或死亡者，應即採取救
    護措施及依規定處置，並通知警察機關處理，不得任意移動
    肇事汽車及現場痕跡證據，違反者處新臺幣三千元以上九千
    元以下罰鍰；前項駕駛人肇事致人受傷而逃逸者，吊銷其駕
    駛執照；汽車駕駛人，曾依本條例其他各條規定吊銷駕駛執
    照者，一年內不得考領駕駛執照，道路交通管理處罰條例第
    六十二條第三項前段、第四項前段及第六十七條第三項分別
    定有明文。又違反行政法上義務之行為非出於故意或過失者
    ，不予處罰，行政罰法第七條第一項亦定有明文。是以，前
    開道路交通管理處罰條例處罰規定，並未處罰過失，故必以
    受處分人有逃逸之故意，始得歸責，詳言之，受處分人除客
    觀上有逃逸之行為外，尚須對其肇事致人受傷或死亡之事實
    有違法之認識，及決意逃逸之故意，始足當之，合先敘明。
四、經查：
  (一)本件受處分人於上開時、地駕車肇事，並致黃正宜受傷之事
    實，經本院調閱臺灣臺中地方法院檢察署九十七年度偵字第
    三七一號偵查卷查核屬實，並有臺中市警察局霧峰分局製作
    之道路交通事故現場圖、道路交通事故調查表(一)(二)等資料在
    卷可稽，是受處分人確有於上開時、地車禍肇事之事實，應
    堪認定。
  (二)受處分人於前述偵查案件調查時，堅詞否認有何肇事逃逸情
    事，陳稱：黃正宜車禍後就馬上下車用安全帽猛烈敲伊車窗
    ，叫伊下車，伊把車窗搖下來叫他不要敲了，他還是一直敲
    ，伊怕下車會危及自身及伊車上小孩的安全，所以就開車離
    開，去附近國光派出所備案，伊以為對方沒有受傷，並非故
    意要逃跑等語。查黃正宜於警詢時自承於車禍後有拿安全帽
    拍打被告之車窗乙情，有該份警詢筆錄附卷可稽。又證人張
    尊禮即臺中縣警察局國光派出所警員於該案偵查中證稱：「
    （問：九十六年十一月十七日中午被告有到國光派出所報案
    ？）有，我當時擔任值班勤務，時間是中午十二點多，她說
    在爽文路上，她停等紅燈，不知道那個路口，遭受對方疑似
    飆車族闖紅燈撞到她的車子，之後拿安全帽敲她的車門，我
    問她有無損害，有無記對方車牌，她說沒有，我說會報告我
    們主管，加強附近安全維護」，且證人林盟國即國光派出所
    警員於該案偵查中證稱：「九十五年十一月十七日我是值十
    二點到十四點的巡邏勤務，接到無線電通報在臺中縣大里市
    ○○路八七五號有車禍事故發生，……甲○○到派出所時，
    有跟我說對方態度不好，用安全帽敲她車窗玻璃，使她心生
    畏懼，她就駛離現場，有找附近派出所報案」，可知受處分
    人肇事後，於警方尚未查知肇事人之前，旋即主動至國光派
    出所備案，告知警方其在大里市○○路與機車騎士發生車禍
    之事。而衡諸常情，受處分人果有肇事逃逸以規避法律責任
    之故意，當無可能於肇事後立即主動至派出所備案，告知警
    方自己與人發生車禍之事，是受處分人陳稱：係因對方持安
    全帽敲擊其車窗玻璃，其主觀上認為對方可能危及其與小孩
    之安全，始先行駛離至派出所報案等語，應非虛構之詞，堪
    可採信。再黃正宜因本件車禍所受傷勢為右手食指擦挫傷，
    有卷附財團法人仁愛綜合醫院診斷證明書一紙可稽，可見黃
    正宜所受傷勢僅在右手食指部位，尚屬輕微；參以黃正宜於
    警詢時自承曾以手拍打及手持安全帽拍打受處分人車窗乙情
    ，是受處分人於此情況下，誤以為黃正宜並未受傷，而認無
    採取救護措施之必要，乃駕車駛離，尚非無可能。綜上，本
    件受處分人陳稱其並非故意逃逸等語，應可採信，其主觀上
    應無肇事逃逸之故意，堪可認定。
  (三)受處分人主觀上既無「肇事逃逸」之故意，原處分機關依據
    道路交通管理處罰條例第六十二條第三項前段、第四項前段
    及同條例第六十七條第一項之規定，科處罰鍰新臺幣六千元
    ，並吊銷受處分人之駕駛執照，一年內禁考，其處分即有未
    洽，應由本院將原處分撤銷，改為受處分人不罰之裁定。
據上論斷，應依道路交通管理處罰條例第八十七條第二項，道路
交通案件處理辦法第二十條之規定，裁定如主文。
中    華    民    國    97    年    8     月    29    日
                  刑事第十三庭  法  官  黃裕仁
上正本證明與原本無異。
如不服本裁定，應於送達後五日內，向本院提出抗告狀。
                                書記官  何惠文
中    華    民    國    97    年    8     月    29    日


司法院資訊處製作；財團法人民間司法改革基金會備份。
